【裁判字號】    97,簡,44
【裁判日期】    970731
【裁判案由】    空氣污染防制法
【裁判全文】
臺中高等行政法院判決
                                     97年度簡字第00044號
原      告  志禹交通股份有限公司
代  表  人  甲○○
被      告  臺中市政府
代  表  人  乙○○
訴訟代理人  丁○○
            丙○○
上列當事人間因空氣污染防制法事件，原告不服行政院環境保護
署中華民國97年1月30日環署訴字第0970009394號訴願決定，提
起行政訴訟，本院判決如下︰
    主  文
原告之訴駁回。
訴訟費用由原告負擔。
    事  實
壹、事實概要：
    緣原告所有之232-KC號營業貨櫃曳引車（下稱系爭車輛）於
    民國（下同）96年8月15日15時22分於臺中市○○路台灣加
    油站旁，經被告機關所屬環境保護局（下稱臺中市環保局）
    派員抽取其油箱內使用之柴油樣品，委託檢測機構瑩諮科技
    股份有限公司（下稱瑩諮公司）進行檢驗分析結果，硫含量
    為556ppmw，超過車用汽柴油成分標準所定限值（50ppmw）
    ，違反空氣污染防制法第36條第1項之規定，案由被告機關
    依同法第64條暨「交通工具違反空氣污染防制法裁罰準則」
    （下稱裁罰準則）第2條第2款第3目之規定裁處新台幣（下
    同）5萬元罰鍰。原告不服，提起訴願，遭決定駁回，遂提
    起行政訴訟。
貳、兩造聲明：
  一、原告聲明求為判決：
（一）訴願決定及原處分均撤銷。
（二）訴訟費用由被告負擔。
  二、被告聲明求為判決：
      駁回原告之訴。
參、兩造之爭點：
  一、原告主張之理由：系爭車輛96年間全部在「全國上楓加油
      站」加油。又系爭車輛原告購買時為二手中古車，臺中市
      環保局檢測該車硫含量過高，是否為前車主所留應予查明
      。茲再附上全國上楓站專用柴油樣品分析結果報告書合格
      證書，請予原告一次機會再為檢測，原告前已提出加油站
      證書，惟被告機關不予採信，裁處5萬元罰鍰對原告並不
      合理。
  二、被告主張之理由：
（一）按「製造、進口、販賣或使用供交通工具用之燃料，應符
      合中央主管機關所定燃料種類之成分標準及性能標準．．
      ．。」「違反第三十六條第一項．．．者，處使用人新臺
      幣五千元以上十萬元以下罰鍰．．．。」空氣污染防制法
      第36條第1項、第64條前段定有明文。次按車用汽柴油成
      分及性能管制標準第2條第1項第2款規定：「本標準之專
      有名詞定義如下：一．．．二柴油成分：指柴油之物理及
      化學性質，足以影響柴油引擎車輛污染排放者，包括硫含
      量及多環芳香烴含量等。」第4條規定：「九十四年一月
      一日起施行之柴油成分標準，如下表：硫含量50ppmw, ma
      x」。又「裁罰準則」第2條規定：「違反本法第三十六條
      規定，使用車用汽柴油不符合成分及性能管制標準者，依
      下列規定處罰使用人：．．．二柴油不符合成分標準者：
      (一)硫含量超過管制標準而未超過管制標準二倍者，小型車
      每次處新臺幣五千元；大型車每次處新臺幣一萬元。(二)硫
      含量超過管制標準二倍而未超過管制標準十倍者，小型車
      每次處新臺幣一萬元；大型車每次處新臺幣二萬五千元。
      (三)硫含量超過管制標準十倍而未超過管制標準二十倍者，
      小型車每次處新臺幣二萬元；大型車每次處新臺幣五萬元
      。(四)硫含量超過管制標準二十倍者，小型車每次處新臺幣
      三萬元；大型車每次處新臺幣七萬五千元。．．．」。
（二）原告所有系爭車輛，於96年8月15日15時22分行經臺中市
      ○○路台灣加油站旁，經臺中市環保局會同警察單位執行
      （路邊攔檢）採取系爭車輛所使用之柴油油品，將油品送
      交瑩諮公司進行檢驗分析，該油品含硫量檢測方法係依公
      告NIEA A447.71C（被告機關答辯狀誤載為NIEA A443.71B
      ）檢測方法檢驗，該油品硫含量為556ppmw，超過前揭柴
      油成分標準所定限值，據以裁處5萬元罰鍰，有柴油車使
      用油品現場採樣紀錄表（含佐證照片1張）、油品樣品檢
      驗報告及裁處書等影本附原處分卷可稽，揆諸首揭法條及
      裁罰準則規定，並無不合。
（三）依原告起訴狀所附合約書、全國加油站油品檢驗合格證影
      本、請款明細表等資料，無法據此即證明採樣當時，系爭
      車輛油箱內全部油品之來源及品質狀況，又是否曾經自行
      添加未符合標準之油料，或擅自向地下油行加油，抑或其
      他不可知之因素致使含硫量超過標準值之情事，雖有未明
      ，惟均不影響原告應負之責任，另使用供交通工具之柴油
      ，其成分應符合中央主管機關所定之柴油成分標準，為首
      揭法條及標準所明定，若有違反，即屬可罰。原告謂再給
      一次機會再檢測於法無據。況原告對於系爭車輛所使用之
      燃料成分是否符合標準，應隨時注意，原告使用於交通工
      具之柴油經檢驗結果不符中央主管機關所定柴油成分標準
      ，違規事實洵屬明確，被告機關依法告發處分並無不當。
    理  由
一、按「（第1項）製造、進口、販賣或使用供交通工具用之燃
    料，應符合中央主管機關所定燃料種類之成分標準及性能標
    準．．．。（第3項）第一項燃料種類及其成分標準、性能
    標準．．．及其他應遵行事項之管理辦法，由中央主管機關
    會商有關機關定之。」「違反第三十六條第一項．．．者，
    處使用人新臺幣五千元以上十萬元以下罰鍰．．．。」空氣
    污染防制法第36條第1項及第3項、第64條前段定有明文。次
    按，車用汽柴油成分及性能管制標準第2條第1項第2款規定
    ：「本標準之專有名詞定義如下：一．．．二柴油成分：指
    柴油之物理及化學性質，足以影響柴油引擎車輛污染排放者
    ，包括硫含量．．．等。」第4條規定：「九十四年一月一
    日起施行之柴油成分標準，如下表：硫含量50ppmw,max」。
    又「裁罰準則」第2條第2款規定：「違反本法第三十六條規
    定，使用車用汽柴油不符合成分及性能管制標準者，依下列
    規定處罰使用人：．．．二柴油不符合成分標準者：(一)硫含
    量超過管制標準而未超過管制標準二倍者，小型車每次處新
    臺幣五千元；大型車每次處新臺幣一萬元。(二)硫含量超過管
    制標準二倍而未超過管制標準十倍者，小型車每次處新臺幣
    一萬元；大型車每次處新臺幣二萬五千元。(三)硫含量超過管
    制標準十倍而未超過管制標準二十倍者，小型車每次處新臺
    幣二萬元；大型車每次處新臺幣五萬元。(四)硫含量超過管制
    標準二十倍者，小型車每次處新臺幣三萬元；大型車每次處
    新臺幣七萬五千元。．．．」。
二、經查，本件原告所有之232-KC號營業貨櫃曳引車系爭車輛，
    於96年8月15日15時22分行經臺中市○○路台灣加油站旁，
    經臺中市環保局會同警察單位執行（路邊攔檢）採取該車所
    使用之柴油油品，將油品送交瑩諮公司進行檢驗分析結果，
    硫含量為556ppmw，超過前揭柴油成分標準所定限值（50ppm
    w）之事實，有車籍資料及臺中市環保局96年度油品含硫量
    管制現場採樣紀錄表（含現場採樣照片1張）、油品檢驗報
    告在卷（本院卷第63至67頁）可稽。次查，依前揭現場採樣
    紀錄表及油品檢驗報告記載內容顯示，臺中市環保局於前揭
    時、地執行（路邊攔檢）柴油車油品抽測，採取原告所有系
    爭車輛油箱內使用之柴油，現場採樣過程除會同警員二名在
    場、拍攝現場採證照片1張與將採取之樣品編號為：「08-96
    A097號」後製作現場採樣紀錄表外，並將現場採樣紀錄表交
    由系爭車輛駕駛賴坤江簽名確認。又受臺中市環保局委託執
    行系爭樣品檢測「油中含硫量稽查檢測」之瑩諮公司係環保
    署許可之檢驗測定機構（許可證字號：環署環檢字第012B號
    ），並許可從事「車用汽、柴油含硫量檢測」項目，依環保
    署公告之標準檢測方法-波長分散式Ｘ-射線螢光法（NIEA A
    447.71C）執行檢測，該油品檢驗報告詳載樣品之檢測編號
    「JF96E389」、樣品來源為系爭車輛車牌號碼「232-KC」、
    採樣現場樣品編號「08-96A097」、檢驗室樣品編號「E9617
    20」、檢驗值「556ppmw」等情，足證上揭油品檢驗報告檢
    測之油品，確為臺中市環保局當日從原告所有系爭車輛油箱
    內抽取之柴油樣品無誤；而瑩諮公司既屬環保署許可之檢驗
    測定機構，其依環保署公告之標準檢測方法-波長分散式Ｘ-
    射線螢光法（NIEA A447.71C）執行檢測所得檢驗結果自堪
    憑為原告違反首揭規定之依據。原告訴訟意旨雖主張系爭車
    輛96年間全部在「全國上楓加油站」加油，該加油站出售之
    油品經定期查驗均為合格；又系爭車輛原告購買時為二手中
    古車，臺中市環保局檢測該車硫含量過高，是否為前車主所
    留云云。惟依原告起訴狀所附合約書、全國加油站油品檢驗
    合格證、請款明細表等資料，尚無法證明臺中市環保局採樣
    當時系爭車輛油箱內全部油品之來源及品質狀況；另參酌系
    爭車輛異動資料，系爭車輛前車主有三，最後一次異動過戶
    日期為86年8月1日，而原告並未依被告機關96年9月18日府
    授環空字第0960212434號函（該函檢送前述稽查工作紀錄、
    檢驗報告影本及陳述意見書）陳述意見，亦未於訴願程序主
    張系爭車輛使用之柴油硫含量過高是否為前車主所留，其嗣
    後據以主張，應屬卸責之詞；又原告請求再行檢測系爭車輛
    用油，亦無必要，附此敘明。按原告使用供交通工具用之柴
    油，應注意其成分應符合中央主管機關即環保署所定之柴油
    成分標準，其應注意能注意而不注意致使用之柴油硫含量達
    556ppmw（超過管制標準10倍而未超過管制標準20倍者），
    違規事證明確，被告機關依據首揭規定及裁罰準則裁處5萬
    元罰鍰，於法並無不合。訴願決定予以維持，亦無違誤。原
    告主張各節，尚難憑採，其訴請撤銷訴願決定及原處分，為
    無理由，應予駁回。又本件適用簡易訴訟程序，爰不經言詞
    辯論而為判決。
據上論結，本件原告之訴為無理由，依行政訴訟法第233條第1項
、第236條、第195條第1項後段、第98條第1項前段，判決如主文
。
中    華    民    國    97    年    7     月    31    日
                臺中高等行政法院第二庭
                                法  官  胡  國  棟
以上正本證明與原本無異。
如不服本判決，應於判決送達後20日內，以本訴訟事件所涉及之
法律見解具有原則性者，始得向本院提出上訴狀並表明上訴理由
，經最高行政法院許可，否則不得上訴；如於本判決宣示後送達
前提起上訴者，應於判決送達後20日內補提上訴理由書（均應依
對造人數提出繕本）。
中    華    民    國    97    年    7     月    31    日
                                書記官  丁  俊  賢


司法院資訊處製作；財團法人民間司法改革基金會備份。
